# 求助陈版，同一控制下企业合并抵消处理

提问人：vincent1220 时间：2016-01-17 16:00:55
@chenyiwei 老师，您好。问题 1 ：假设：P公司是A、B公司的母公司，分别拥有100%，50%的股权。 2015 年 11 月 30 日P公司将其持有B公司的50%转移给A公司。 A公司在 12 月做合并报表时的思路是这样的： 一、调整期初数： （ 1 ）借：实收资本 资本公积 其他综合收益（外币折算差额） 盈余公积 未分配利润 贷： 少数股东权益
资本公积 （ 2 ）借：资本公积 贷：其他综合收益
未分配利润 二、期末抵消分录： （ 1 ）本期权益变动： 借：长期股权投资 贷：投资收益
其他综合收益 （ 2 ）本年分红： 借：投资收益 贷：长期股权投资 （ 3 ）借：实收资本
资本公积 其他综合收益 盈余公积 未分配利润 贷： 少数股东权益
长期股权投资 （ 4 ）借：资本公积 贷：其他综合收益
未分配利润 老师，上面的思路是正确的吗？
问题2:假设B公司在 2015 年全年分红 3000 万，其中 2000 万现金分红是P公司转移给A公司之前分的，其中：分给P公司 1000 万。在 12月（转移给A公司后）又分红 1000 万，其中： 500 万给A公司。 那A公司合并报表层面，资产负债表中“未分配利润”期末数减去期初数与利润表“归属于母公司所有者的净利润”的勾稽关系是什么？（B公司本年未提取盈余公积）

回答人：chenyiwei
在同一控制下合并中追溯重述合并报表的前期比较数据时，对于合并日之前的各年度或期间，应按照合并日所持有的购自最终控制方和其他同一控制下实体的股权比例（本案例中为 50 ％）作为划分“归属于母公司股东的权益”和“少数股东权益”，以及“归属于母公司股东的损益”和“少数股东损益”的比例标准，而不论实际上对合并日之前的利润约定归谁所有。即属于同一控制下的控股合并，视同合并后形成的报告主体自最终控制方开始实施控制时一直是一体化存续下来的，从最早比较期间期初开始视同A即已持有B的 50 ％股权进行合并报表的追溯调整。 如果被合并方自其设立日开始就一直处于目前的最终控制方的控制下，且最终控制方享有权益的比例未发生过变化，则在编制合并报表追溯重述前期比较数据时，可以采用以下简化方法： （ 1 ）将合并方和被合并方的报表中的资产、负债、损益类各报表项目按“相同项目简单加总”的方法直接加总； （ 2 ）对于被合并方的权益类项目，首先根据合并日持有的购自最终控制方及同一控制下实体的股权比例，计算出每个权益项目中归属母公司股东的部分和归属于少数股东的部分，将归属于少数股东部分的权益合计数计入合并资产负债表中的少数股东权益，将实收资本、资本公积中的归属于母公司股东的部分与合并方的资本公积相加，将盈余公积、未分配利润中的归属于母公司股东的部分与合并方的未分配利润相加，将其他综合收益中归属于母公司股东的部分与合并方的其他综合收益相加。 （ 3 ）根据被合并方各期净利润和其他综合收益发生额乘以（ 1 －合并日持有的购自最终控制方及同一控制下实体的股权比例）得出少数股东损益和归属于少数股东的其他综合收益金额，其余为归属于母公司股东的净利润和其他综合收益金额。 （ 4 ）按常规方法抵销合并方与被合并方之间的内部往来和内部交易。 （ 5 ）于合并日，在合并报表层面应将除了合并方自身股权以外的其他形式的合并对价的账面价值冲减资本公积，将以合并方自身增发股份方式支付的合并对价中对应的实收资本或股本金额从资本公积转入实收资本或资本公积。 在合并报表中，无需单独列示“原股东享有的归属于母公司所有者权益”项目。
2 、A的合并报表层面，B的未分配利润的 50 ％份额中分给原股东P的部分也是作为一项利润分配处理，并不是只有分配给现股东A的部分才作为利润分配处理。